臺灣彰化地方法院民事判決
111年度訴字第302號
原      告  盧韻如  
訴訟代理人  蔡得謙律師
            蔡奕平律師
            洪慧中律師
被      告  阮振隆  
上列當事人間請求遷讓房屋等事件，本院於民國111年7月14日言
詞辯論終結，判決如下：
    主  文
被告應將坐落於彰化縣○○鄉○○○段○○○地號土地上如附表所示之建
物騰空返還原告。
被告應自民國一百一十一年二月十一日起至騰空返還前項建物之
日止，按月給付原告新臺幣玖仟參佰陸拾柒元。
原告其餘之訴駁回。
訴訟費用由被告負擔。
本判決於原告以新臺幣肆佰陸拾捌萬元供擔保後得假執行；但被
告如以新臺幣壹佰肆拾萬伍仟元為原告供擔保，得免為假執行。
    事實及理由
壹、程序事項：
一、按原告於判決確定前，得撤回訴之全部或一部，但被告已為
    本案言詞辯論者，應得其同意。民事訴訟法第262條第1項前
    段定有明文。查原告起訴請求被告陳向慧交還坐落彰化縣○○
    鄉○○○段000地號土地上如附表所示同段20號建物前之騎樓空
    地，即門牌號碼彰化縣○○鄉○○路000號房屋之騎樓，以及請
    求被告陳向慧給付相當於租金不當得利部分，業據原告於民
    國111年6月7日具狀撤回對被告陳向慧之起訴，有民事撤回
    起訴狀附卷為憑（見卷第73頁），被告陳向慧尚未為言詞辯
    論亦無具狀答辯，是原告此部分撤回應無不合。
二、本件被告經合法通知，未於言詞辯論期日到場，核無民事訴
    訟法第386條各款所列情形，爰依原告之聲請，由其一造辯
    論而為判決。
貳、實體事項：
一、原告主張：伊於111年1月25日經本院110年度司執字第1712
    號強制執行程序買受彰化縣○○鄉○○○段000地號土地及其上如
    附表所示同段20號、251號（增建部分之暫編建號）建物（
    下稱系爭房屋），執行債務人為被告阮振隆，伊已於111年2
    月11日取得權利移轉證書，被告仍未將系爭房屋騰空交付予
    伊並持續占有系爭房屋，侵害伊對系爭房屋之所有權，爰依
    民法第767條第1項請求被告騰空返還系爭房屋，及依民法第
    179條規定請求被告給付自111年2月11日起至返還系爭房屋
    之日止，按月以相當於新臺幣（下同）18,564元之不當得利
    等語。並聲明：1.被告應將如附表所示系爭房屋騰空返還原
    告。2.被告應自111年2月11日起至騰空返還系爭房屋之日止
    ，按月給付原告18564元。3.原告願供擔保，請准宣告假執
    行。
二、被告未於言詞辯論期日到場，亦未提出書狀作何聲明或陳述
    。
三、本院判斷：
　㈠被告為本院110年度司執字第1712號清償票款強制執行事件之
    執行債務人，如附表所示之系爭房屋及坐落基地經本院強制
    執行拍賣，由原告於111年1月25日得標買受，本院於111年2
    月11日發給不動產權利移轉證書等節，業據原告提出不動產
    權利移轉證書、系爭房屋、土地之建物、地籍謄本為憑(見
    本院卷第19至21頁、第45、47頁)，且經本院調閱上開強制
    執行卷宗審認無訛。再原告主張系爭房屋於拍定後仍為被告
    占有一事，查諸本院強制執行事件查封時，系爭房屋仍有債
    務人即被告之家具、物品在內，有現場照片為憑（見本院11
    0年度司執字第1712號卷勘估標的物現況照片），而被告收
    受訴狀繕本未於言詞辯論期日到場，亦未以書狀爭執，依民
    事訴訟法第280條第3項應視同自認，堪認原告主張屬實。
　㈡原告請求被告騰空返還如附表所示房屋部分：
　1.按所有人對於無權占有或侵奪其所有物者，得請求返還之。
    對於妨害其所有權者，得請求除去之，民法第767條第1項前
    段、中段定有明文。
　2.查原告經拍賣取得系爭房屋（含增建部分）之所有權，由本
    院核發權利移轉證書，原告並辦妥建物及土地所有權登記，
    已如前述，被告未能證明其有何占有如附表所示房屋之合法
    權源，則原告依上開規定，請求被告應將如附表所示之房屋
    騰空，並遷讓返還原告，自屬正當有理。
　㈢原告請求不當得利部分：
  1.按無法律上之原因而受利益，致他人受損害者，應返還其利
    益；雖有法律上之原因，而其後已不存在者，亦同。民法第
    179條定有明文。土地及房屋為價值不斐之不動產，無權占
    有他人土地、房屋，可能獲得相當於租金之利益為社會通常
    之觀念。查被告占用系爭房屋無合法權源，即係無法律上原
    因而受有相當於租金之利益，且致原告受有損害，原告自得
    依不當得利之法律關係請求被告返還其利益。
  2.又按城市地方房屋之租金，以不超過土地及其建築物申報總
    價額年息10%為限，土地法第97條第1項定有明文。所謂土地
    總價額，依土地法第25條規定，係指法定地價。所謂法定地
    價，依土地法第148條規定，係指土地所有人依該法規定所
    申報之地價。而在平均地權條例施行區域，係指土地所有人
    於地政機關舉辦規定地價或重新規定地價時之公告期間內申
    報之地價，未於該期間內申報者，以公告地價之80%為其申
    報地價，亦為平均地權條例第16條所明定。查系爭房屋坐落
    基地111年公告地價為7,257元，申報地價為5,806元，此有
    公告土地現值及公告地價在卷為據（見卷第89頁），土地面
    積為118平方公尺，是系爭土地申報地價應為685,018元（計
    算式：5,806元118平方公尺＝685,018元）再原告以16萬元
    買受建物登記部分、56萬元買受增建部分，合計為72萬元一
    事，有本院強制執行投標書為憑（見本院110年度司執字第1
    712號卷），則土地與建物之價值共為1,405,018元（計算式
    ：685,018元+720,000元＝1,405,018元）。本院審酌系爭房
    屋位於秀水都市計畫商業區，臨秀水鄉中山路，距秀水鄉農
    會與秀水鄉公所約100公尺，交通便利，附近有學校、小吃
    店，屬秀水鄉之商業中心等節，有google地圖可稽（見卷第
    87頁），認以土地及建物之申報總價年息8％計算房屋租金為
    適當。以此計算，每月相當於租金之不當得利為9,367元(計
    算式：1,405,018×8％12＝9,367，元以下四捨五入，下同）
    。又原告於111年2月11日取得權利移轉證書，依強制執行法
    第98條第1項自該日取得系爭房屋及坐落基地所有權，其請
    求被告自111年2月11日起至遷讓返還如附表所示房屋之日止
    ，按月給付9,367元，為有理由，應予准許。
  3.原告雖主張系爭房屋位於秀水商業區，應不受土地法第97條
    規定限制云云。然原告係主張系爭房屋前之騎樓由陳向慧承
    租販賣麵線，並未證明系爭房屋本體亦由被告出租他人作商
    業使用，是本件並無證據證明系爭房屋屬營業用房屋，尚難
    單以系爭房屋坐落於商業區，逕謂其供營業使用，原告上開
    主張，難認有據。
四、綜上所述，原告依民法第767條第1項前段、第179條等規定
    ，請求原告應將如附表所示之系爭房屋遷讓返還予原告，及
    被告應自111年2月11日起至遷讓返還系爭房屋止，按月給付
    原告9,367元，為有理由，應予准許，逾此部分，則無理由
    ，應予駁回。又原告陳明願供擔保宣告假執行部分，於法核
    無不合，爰酌定相當之擔保准許之，並依職權宣告被告得供
    擔保免與假執行。
五、本件事證已臻明確，兩造其餘之攻擊或防禦方法及所用之證
    據，經本院斟酌後，認為均不足以影響本判決之結果，爰不
    逐一論列，併此敘明。
六、訴訟費用負擔之依據：民事訴訟法第78條，判決如主文。
中　　華　　民　　國　　111 　年　　7 　　月　　28 　日
                  民事第二庭    法　官　王姿婷
以上正本係照原本作成。
如對判決上訴，應於判決送達後20日內向本院提出上訴狀。如委
任律師提起上訴者，應一併繳納上訴審裁判費。
中　　華　　民　　國　　111 　年　　7 　　月　　29　　日
                                書記官　謝志鑫
附表
編號 財產別 建號 面積 建物、附屬建物主要建築材料及用途 權利範圍 備考 1 建物 彰化縣○○鄉○○○段00○號 （門牌號碼：彰化縣○○鄉○○路000號) 一層：38.18㎡ 騎樓：14.53㎡ 合計：52.71㎡  加強磚造、住家用、一層 全部  2 建物 (增建部分) 彰化縣○○鄉○○○段000○號（門牌號碼：彰化縣○○鄉○○路000號) 第一層：61.84㎡ 第二層：77.15㎡ 第三層：77.15㎡ 第四層：82.38㎡ 合計：298.52㎡ 住家/第二層陽台5.23，第三層陽台5.23 全部 增建物建號係會測後暫編。